臺灣臺北地方法院民事判決　　　　　　 96年度家訴字第149號
原　　　告　甲○○
訴訟代理人　王嘉斌律師
被　　　告　乙○○
上列當事人間請求給付扶養費用事件，本院於民國96年12月5 日
言詞辯論終結，判決如下：
    主  文
被告應自民國九十七年一月一日起，按月給付原告新台幣柒仟元
。
原告其餘之訴駁回。
訴訟費用由被告負擔二分之一。
    事實及理由
一、原告主張：被告為原告之親生子女，原告於民國80年11月26
    日與被告之母蔡桂蘭離婚，原告因故罹患精神疾病，領有身
    心障礙手冊，屬中度多重障礙，無法工作，並為台北市低收
    入戶，每月領有低收入戶補助新台幣（下同）7000元，然該
    低收入戶補助將於96年12月31日到期，又因被告購買台北市
    ○○○路3 段353 號3 樓之房屋，致使原告於96年12月31日
    後無法繼續領取低收入戶補助，原告之生活將失經濟來源。
    查被告對原告負有扶養義務，依內政部統計處統計之94年度
    台北市簡易生命表，原告現年53歲（原告為43年6 月1 日生
    ），尚有餘命28.97 年，依行政院主計處所公布之平均每人
    月消費支出統計表，台北市94年度每人每月消費支出為
    24082 元，則台北市每人一年每月之支出為288984元（2408
    2 ×12＝288984），需負擔被告扶養義務者除被告外，尚有
    原告之配偶熊愛珍，故被告一年需負擔原告扶養費144492元
    ，原告一次請求被告給付扶養費，依霍夫曼計算式扣除中間
    利息，得向被告請求0000000 元（原告爰以餘命28年計算）
    。
二、原告主張現年53歲（為43年6 月1 日生），被告為原告之子
    女，原告於民國80年11月26日與被告之母蔡桂蘭離婚，被告
    由蔡桂蘭擔任監護人，原告領有身心障礙手冊，屬中度多重
    障礙，並為台北市低收入戶，每月領有低收入戶補助7000
    元，然該低收入戶補助將於96年12月31日到期，又因被告購
    買台北市○○○路○ 段353 號3 樓之房屋，致原告於96年12
    月31日後無法繼續領取低收入戶補助，原告尚有扶養義務人
    即配偶熊愛珍之事實，業經原告提出戶籍謄本、身心障礙手
    冊為證，被告經合法通知，既未到場爭執，亦未提出書狀答
    辯以供本院斟酌，原告之主張自堪信為真實。
三、按直系血親相互間互負扶養義務；夫妻互負扶養之義務，其
    負扶養義務之順序與直系血親卑親屬同；負撫養義務有數人
    ，而其親等同一時，應各依其經濟能力，分擔義務; 扶養之
    程度，應按受扶養權利者之需要，與負撫養義務者之經濟能
    力及身份定之; 民法1114條第1 款、第1116之1 、第1115
    條第3 項、第1119條分別定有明文。是直系血親卑親屬對於
    直系血親尊親屬之扶養義務，係本於父母子女之身分關係而
    當然發生。父母得就其需要，請求子女或配偶就依其經濟能
    力及身份分擔扶養義務。次按「受扶養權利者，以不能維持
    生活而無謀生能力者為限。前向無謀生能力之限制，於直系
    血親尊親屬，不適用之。」民法第1117條亦有明文。查原告
    名下無任何財產，此有原告之稅務電子閘門財產所得調件明
    細表可稽，顯見原告在96年12月31日低收入補助到期後，確
    有不能維持生活之情形。原告依上述規定，請求被告與其配
    偶分擔原告之扶養義務，自屬有據。
四、查原告主張自96年12月31日後，因不能領取補助，致生活有
    困難，應認原告於96年12月31日以前，每月領有低收入戶補
    助7000元，加上其配偶熊愛珍所負擔之扶養義務，原告並未
    生不能維持生活之情形，而自96年12月31日以後，被告應分
    擔之扶養義務，以每月負擔7000元，餘由原告及其配偶負擔
    為合理。又本件原告係於96年12月31日前起訴請求，即並無
    因被告拒絕給付，致預為請求被告一次按原告平均餘命計算
    扶養費之必要。從而，本院審酌原告之扶養需要，被告與原
    告配偶之扶養責任，認原告請求被告按月負擔原告之扶養費
    7000元，為有理由，應予准許。逾此部分之請求，為無理由
    ，應予駁回。
五、結論：本件原告之訴為一部有理由，一部無理由，依民事訴
    訟法第385 條第1 項前段、第79條，判決如主文。
中　　華　　民　　國　　96　　年　　12　　月　　26　　日
                  家事庭法　官　李慈惠
以上正本係照原本作成。
如對本判決上訴，須於判決送達後20日內向本院提出上訴狀。
中　　華　　民　　國　　96　　年　　12　　月　　26　　日
                    　　書記官　巫玉媛
